【裁判字號】    90,自,896
【裁判日期】    920127
【裁判案由】    詐欺
【裁判全文】
臺灣臺北地方法院刑事裁定                            九十年度自字第八九六號
    自  訴  人  丁○○  男  五.
                乙○○  女  三.
    代  理  人  蔡明和律師
    被      告  丙○○  男  四.
                甲○○  女  二.
右列被告等因詐欺案件，經自訴人提起自訴，本院裁定如左：
    主  文
自訴駁回。
    理  由
一、自訴意旨略以：被告丙○○、甲○○夫妻於民國八十七年十一月二十三日，在臺
    北市○○路○段一八二號，以投資經營星光閃閃舞場為由，向自訴人丁○○、乙○○詐稱：經營餐廳及迪斯可舞廳，每股新臺幣（下同）一百萬元，投資利潤豐
    厚等語，自訴人等不疑有他，信以為真，遂共同以自訴人乙○○名義投資六股即
    六百萬元，雙方簽有投資執股書為憑，自訴人丁○○隨即於八十七年十一月二十
    五日匯款五百萬元予被告甲○○，被告甲○○擔任星光閃閃舞場之負責人，被告
    丙○○擔任總經理，經營一個多月，被告丙○○復以需錢週轉為由，於八十七年
    十二月二十八日向自訴人丁○○借款一百萬元，被告丙○○、甲○○經營該舞場
    至八十八年二月上旬，前後不過二個月，即以經營不善為由宣告倒閉，對自訴人
    等並無任何交待，且均避不見面，自訴人等始知受騙，因認被告等涉犯刑法第三
    百三十九條第一項之詐欺罪嫌云云。
二、按法院於自訴案件第一次審判期日前訊問及調查結果，如認為案件有刑事訴訟法
    第二百五十二條至第二百五十四條之情形者，得以裁定駁回自訴，同法第三百二
    十六條第三項訂有明文。次按刑法第三百三十九條第一項詐欺罪之成立，以意圖
    為自己或第三人不法所有，以詐術使人將本人或第三人之物交付為要件。所謂以
    詐術使人交付，必須被詐欺人因其詐術而陷於錯誤，若其所用方法，不能認為詐
    術，亦不致使人陷於錯誤，即不構成該罪，最高法院二十九年上字第三一○五號
    、四十年臺上字第八六號、四十六年臺上字第二六○號分別著有判例可資參照。
    末按民事債務當事人間，若有未依債務本旨履行給付之情形，在一般社會經驗而
    言，原因非一；其因不可歸責之事由無法給付，或因合法得對抗他造主張抗辯而
    拒絕給付，甚至債之關係成立後，始行惡意遲延給付，皆有可能，非必出於自始
    無意給付之詐欺犯罪一端；又刑事被告依法不負自證無罪之義務，故在別無積極
    證據之情形下，自難違反刑事訴訟法第一百五十四條之規定，以被告單純債務不
    履行之狀態，推定被告自始即有不法所有之意圖而施用詐術。
三、本件自訴人等自訴被告等涉犯詐欺罪嫌，無非係以投資執股書、臺灣銀行匯款單
    、借據等各一份影本為證。被告等經傳喚未到庭，亦未提出任何書狀為陳述。
四、經查：本件自訴人等雖主張被告等涉有詐欺罪嫌云云，惟自訴人於本院調查時，
    除提出投資執股書、臺灣銀行匯款單、借據等各一份影本外，並未提出任何證據
    足以證明被告等於與自訴人等達成投資協議或借款時，即有為自己不法所有之意
    圖，參諸自訴人等亦自承被告甲○○確有擔任星光閃閃舞場之負責人、被告丙○○亦有擔任該舞場總經理，且該舞場復有營業數月等語，益徵被告等並非自始即
    有詐欺犯意。況自訴人等業與被告等達成和解，自訴人等並聲請撤回本件自訴，
    有刑事撤回自訴狀在卷可參。按我國刑事訴訟制度業已修正為以當事人進行主義
    為主，職權進行主義為輔，檢察官立於原告之地位，其對於被告之犯罪事實，本
    負有積極舉證之義務，且刑事被告原無自證無罪之義務，其在訴訟上所為之辯解
    ，只須達於對起訴事證提出合理質疑之程度為已足，檢察官如對被告所為辯解仍
    有爭執，即應依照刑事訴訟法第一百六十一條規定，自負指出證明方法及說明之
    責。本件係自訴程序，準用公訴程序之相關規定，自訴人自需立於與檢察官相當
    之地位，負舉證責任，本案查無積極證據足使本院產生被告等有罪之心證，本件
    純屬債務不履行之民事糾紛，被告等犯罪嫌疑不足，爰依首揭說明，裁定駁回本
    件自訴。
據上論斷，應依刑事訴訟法第三百二十六條第三項、第二百五十二條第十款，裁定如
主文。
中    華    民    國      九十二    年      一      月    二十七        日
                                      臺灣臺北地方法院刑事第八庭
                                          法  官  鄭  佾  瑩
右正本證明與原本無異。
如不服本裁定，應於裁定送達後五日內向本院提出抗告狀。
                                          書記官  何  適  熹
中    華    民    國      九十二    年      一      月     二十八       日


司法院資訊處製作；財團法人民間司法改革基金會備份。
